【裁判字號】    95,聲,194
【裁判日期】    950929
【裁判案由】    返還擔保金
【裁判全文】
臺灣苗栗地方法院民事裁定               95年度聲字第194號
聲  請  人  乙○○
相  對  人  丙○○
            甲○○○
上列當事人間聲請返還擔保金事件，本院裁定如下：
    主    文
聲請駁回。
聲請程序費用由聲請人負擔。
    理    由
一、按訴訟終結後，供擔保人證明已定20日以上之期間，催告受
    擔保利益人行使權利而未行使，或法院依供擔保人之聲請，
    通知受擔保利益人於一定期間內行使權利並向法院為行使權
    利之證明而未證明者，法院應依供擔保人之聲請，以裁定命
    返還其提存物，民事訴訟法第104 條第1 項第3 款定有明文
    。又依同法第106 條所定，前開第104 條關於返還提存物之
    規定，於其他依法令供訴訟上之擔保者準用之。是就假扣押
    所保全之請求提起本案訴訟經和解成立而告終結者，供擔保
    人聲請法院裁定返還擔保金時，應提出已定20日以上之期間
    ，催告受擔保利益人行使權利而未行使之證明。另按擔保提
    存之提存人於提存後，假扣押、假處分所保全之請求，其本
    案訴訟已獲全部勝訴判決或依督促程序之支付命令確定者，
    得聲請該管法院提存所返還提存物，提存法第16條第1 項第
    3 款亦有明文。復按提存法施行細則第16條規定，依提存法
    第16條第1 項第3 款、第4 款聲請法院提存所返還提存物者
    ，無庸法院裁定。是倘假扣押之債權與本案確定判決之請求
    係屬同一，且於該判決確定時，所獲得本案勝訴判決之金額
    ，大於或等於債權人於假扣押時所保全之請求金額，即應認
    其就假扣押所保全之請求部分，已獲得全部勝訴判決確定，
    嗣聲請法院裁定返還擔保金，雖亦符合民事訴訟法第104 條
    第1 項第1 款之規定，惟提存法及提存法施行細則就提存事
    項而言，為民事訴訟法之特別法，應優先適用，故擔保提存
    之提存人應依前揭法條規定，逕行向該管法院提存所聲請返
    還擔保金，無庸再聲請法院另為裁定，司法院（73）廳民一
    字第0672號函亦同此意見。
二、聲請意旨略以：
  (一)聲請人與相對人丙○○間返還股權事件，聲請人前遵本院87
    年度裁全字第17號民事裁定，為擔保假扣押之執行，曾提供
    陽信商業銀行景美分行可轉讓定期存單1 張，面額新臺幣（
    下同）100,000 元（存單號碼：AA001257號）為擔保金，並
    以臺灣臺北地方法院（下稱臺北地院）87年度存字第164 號
    提存事件提存在案；嗣經聲請臺北地院以92年度聲字第354
    號裁定准予變換提存物，並以臺北地院92年度存字第2770號
    提存事件，提存陽信商業銀行景美分行同額可轉讓定期存單
    1 張在案；後因聲請人對相對人丙○○提起返還股權之本案
    訴訟，業經臺灣高等法院95年度重上更(一)字第25號成立和解
    在案，為此聲請返還擔保金等語；並提出本院87年度裁全字
    第17號民事裁定、臺北地院87年度存字第164 號提存書、國
    庫台北支庫保管品收受證明書、臺灣高等法院95年度重上更
    (一)字第25號和解筆錄（均為影本）各1 份為證。
  (二)聲請人與相對人甲○○○間清償債務事件，聲請人前遵本院
    87年度裁全字第17號民事裁定，為擔保假扣押之執行，曾提
    供陽信商業銀行景美分行可轉讓定期存單3 張，共計300,00
    0 元（面額均為100,000 元，存單號碼：AA001251號、AA00
    1252號、AA001253號）為擔保金，並以臺北地院87年度存字
    第160 號提存事件提存在案。茲因本案業經臺灣高等法院以
    92年度上字第1075號判決確定，聲請人獲全部勝訴確定在案
    ，為此聲請返還擔保金等語；亦提出本院87年度裁全字第17
    號民事裁定、臺北地院87年度存字第160 號提存書、臺灣高
    等法院92年度上字第1075號民事判決（均為影本）各1 份為
    證。
三、查聲請人就前開二、(一)部分所陳之事實，固經本院依職權調
    卷查證屬實，然聲請人並未提出其已定20日以上之期間，催
    告受擔保利益人即相對人丙○○行使權利之證明，揆諸前揭
    規定，其聲請返還此部分擔保金，於法尚有未合，應予駁回
    。
四、另查聲請人就前開二、(二)部分擔保提存後，業已對相對人甲
    ○○○提起清償債務之本案訴訟，經臺灣高等法院92年度上
    字1075號判決聲請人全部勝訴確定在案，此經本院依職權調
    閱前開事件卷宗核明屬實，揆諸前開法條規定及說明意旨，
    聲請人既主張其就上開假扣押所保全之債權請求已獲得本案
    全部勝訴確定判決，即得逕行向原提存法院提存所聲請返還
    上述擔保金，無庸再聲請本院另為准許返還擔保金之裁定，
    是聲請人此部分之聲請核無必要，應予駁回。
五、依民事訴訟法第95條、第78條，裁定如主文。
中    華    民    國    95  年      9     月    29    日
                  民事庭法  官  邱光吾
以上正本係照原本作成
如不服本裁定應於送達後10日內向本院提出抗告狀，並繳納抗告
費新臺幣1,000元。
中    華    民    國    95    年    9     月    29    日
                        書記官  葉燕蓉


司法院資訊處製作；財團法人民間司法改革基金會備份。
